臺灣桃園地方法院民事判決　　　　　　　　96年度親字第79號
原　　　告　乙○○
被　　　告　丙○○
關　係　人　甲○○
上列當事人間請求確認親子關係不存在事件，於中華民國96年8
月24日言詞辯論終結，本院判決如下：
    主  文
確認原告與被告間之親子關係不存在。
訴訟費用由被告負擔。
    事  實  及  理  由
一、原告起訴主張：伊（登載為民國58年5 月10日生）為被告丙
    ○○與甲○○於婚後4 年抱回，並向戶政事務所登記為婚生
    子女，迄於96年1 月11日經甲○○告知，始知伊非被告與甲
    ○○之子女，伊既與被告間無親子關係，爰請求確認兩造間
    之親子關係不存在等語。
二、被告則對於原告非伊所生並無意見，但表示原告係最孝順之
    子女，不知道原告為何要提起本件訴訟等語置辯。
三、按民法第1063條第1 項規定妻在婚姻關係存續中受胎而生之
    子女，推定為夫之婚生子女，係以該子女係由妻分娩為前提
    ；如該子女非妻所生，自不受婚生子女之推定。故同法條第
    2 項乃規定，受婚生推定之子女，如夫妻之一方能證明妻非
    自夫受胎者，得於知悉子女出生之日起，一年內提起否認之
    訴，即係以否認之訴，否認該由妻所生之子女為夫之婚生子
    女。如夫妻已逾法定期間而未提起否認之訴，或雖提起而未
    受有勝訴之確定判決前，該子女在法律上不能不認為夫之婚
    生子女，無論何人，固皆不得為反對之主張（最高法院23年
    度上字第3473號、75年台上字第2071號判例意旨參照），然
    若妻無分娩之事實而將他人子女登記為自己之親生子女時，
    因無民法婚生推定之適用，而不得提起否認之訴，即無上開
    不得再為反對主張之問題，而應得提起確認親子關係不存在
    之訴以為救濟。又確認親子關係存否之訴，雖以事實上血緣
    為基礎，惟係以法律上之父母子女地位是否存在為訴訟標的
    ，並非純然就事實為確認，故倘有確認之利益，非不得提起
    確認之訴。再因虛偽之出生登記，為更正戶籍上之記載，依
    戶籍法第24條及內政部頒布之戶籍登記錯誤申請更正處理要
    點第四點之規定，向戶政事務所申請更正登記時，須憑法院
    判決書、裁定書、認證書及檢察署處分書等始得辦理，則原
    告主張伊與被告間無親子關係，戶籍登記所載父親欄與事實
    不符，揆諸上開說明，自有訴之利益，核先敘明。
四、原告起訴主張原告非甲○○與被告所生，而係自幼抱回撫育
    ，並向戶政機關登記為甲○○與被告之婚生子，實際上並非
    甲○○與被告之親生子女等事實，業據原告提出戶籍謄本為
    證，被告則對此並不否認，而原告與被告進行親子鑑定結果
    則以：「根據D16S539,D8S1179,D19S433,CSF1PO,D5S818,D1
    3S317,D7S820等位點之遺傳標記分析結果，據以排除『丙○
    ○是乙○○之親生父親』」等語，有財團法人長庚紀念醫院
    （林口）分院96年7 月11日（96）長庚院法字第0567號函附
    親子鑑定報告在卷可按，則原告主張非被告及甲○○之子女
    ，自堪信為真實。
五、揆諸上開說明，被告前配偶甲○○非原告血緣上之生母，自
    無上開婚生推定之適用，而原告與被告並無血緣上之關係。
    從而原告起訴請求確認與被告間之親子關係不存在，即屬正
    當，應予准許。至於本院依職權通知原告戶籍登記欄之母親
    甲○○到場，甲○○雖未到場，惟並不影響前開事實之認定
    ，附此敘明。
六、據上論結，本件原告之訴為有理由，依民事訴訟法第78條，
    判決如主文。
中　　華　　民　　國　　96　　年　　9 　　月　　7 　　日
                        家事法庭　法　官  陳筱蓉
以上為正本係照原本作成
如對本判決上訴應於判決送達後20日內向本院提出上訴狀
中　　華　　民　　國　　96　　年　　9 　　月　　7 　　日
                                  書記官　劉文松
